臺灣高等法院刑事判決　　　　　　　　　　　　　九十三年度交上易字第二七六號
　　上　訴　人
　　即　被　告　甲○○
右上訴人因過失致死等案件，不服臺灣桃園地方法院九十三年度交易字第一八三號，
中華民國九十三年九月二十二日第一審判決（起訴案號：臺灣桃園地方法院檢察署九
十三年度偵字第九二九四號），提起上訴，本院判決如左：
    主  文
上訴駁回。
    事  實
一、甲○○明知服用酒類後其吐氣所含酒精成份超過每公升○．二五毫克以上者，即
    為酒力所困，辨識力、注意力、反應力均不如常，不得駕車。於民國九十二年九
    月三日下午二、三時許，在桃園縣楊梅鎮富岡公司內與老闆飲酒、聊天，飲至同
    日下午四時結束，甲○○即待在公司休息，休息至同日下午五時許，知悉自己服
    用酒類後雖經休息，尚未恢復，仍不能安全駕駛動力交通工具，猶自公司騎駛車
    牌號碼ＦＪ八─一八一號重型機車離開前往楊梅鎮○○里○○路九九號杜奇璇住
    處，更自杜奇璇住處騎駛車牌號碼ＦＪ八─一八一號重型機車超載杜奇璇與謝明
    諭二人在杜奇璇住處附近兜風，而於當日下午五時二十分許，車沿楊梅鎮○○里
    ○○路由楊梅往富岡方向行近民富路三段與新富八街口時，甲○○本應注意車前
    狀況，以隨時採取必要之安全措施，且應遵守該路段之行車速限時速四十公里，
    而依當時天候晴、日間自然光、路面乾燥、無缺陷、無障礙物、視距良好等情形
    ，並無不能注意之情形，甲○○因飲酒致注意力、判斷力、操控車輛之能力均劣
    於平時未飲酒時之狀況，竟疏於注意車前狀況，且雙手放開把手，以時速八十公
    里之車速超速前駛，迨發現前方橫越車道之彭漢明時，雖趕緊煞車，仍因煞停不
    及而衝撞彭漢明，彭漢明乃因而往前彈倒在地，致頭部受重擊而受有頭部外傷合
    併腦挫傷、顱內出血之傷害，甲○○、杜奇璇、謝明諭三人亦因騎駛之機車滑倒
    而均倒地，甲○○受有頭部外傷合併腦挫傷、右側硬腦膜下血腫及蜘蛛網下腔出
    血、臉部多處挫傷及撕裂等傷害，杜奇璇受有頭部、左手、左腳擦傷之傷害，謝
    明諭受有臉部、手部、腳擦傷之傷害（杜奇璇、謝明諭未提出告訴），適黃正榮
    駕駛自用小貨車沿民富路由楊梅往富岡方向自後駛至目賭上情，立即撥打電話通
    知救護車及報警到場處理，彭漢明雖經送醫急救，仍因傷重而於當日晚間九時二
    十五分許不治死亡，而受傷之甲○○亦經送醫並抽血檢測酒精濃度，檢測得其血
    液中酒精濃度達一五二ＭＧ／ＤＬ（經換算呼氣酒精濃值○．七六ＭＧ／Ｌ），
    因而查悉甲○○酒後駕車上情。
二、案經彭漢明之妻乙○○○訴由桃園縣警察局楊梅分局報請臺灣桃園地方法院檢察
    署檢察官偵查起訴。
    理  由
二、被告以外之證人黃正榮、杜奇璇、謝明諭於警詢時之陳述，經被告於本院審判期
    日陳明同意作為證據，本院審酌該言詞陳述作成時之情況，認為正當，依刑事訴
    訟法第一百五十九條之五第一項規定，上開證人於警訊時之陳述，得採為證據，
    合先明。
二、訊據被告甲○○對於右揭犯罪事實於原審及本院審理時坦承不諱，而被告於前述
    時、地發生車禍受傷經送醫救治並抽血檢測酒精濃度，檢測得其血液中酒精濃度
    達一五二ＭＧ／ＤＬ（經換算呼氣酒精濃值○．七六ＭＧ／Ｌ）之情，有怡仁綜
    合醫院生化檢驗報告單影本一紙在卷（原審卷二二頁）可稽；又被告於前開時、
    地騎駛車牌號碼ＦＪ八─一八一號重型機車超載證人杜奇璇、謝明諭且雙手放開
    把手，超速前駛，衝撞前方橫越馬路之行人彭漢明，使其受撞後彈至前方路面，
    而受有頭部外傷合併腦挫傷、顱內出血之重大傷害，被告及機車上乘客即證人杜
    奇璇、謝明諭亦因機車滑倒而均倒地受傷等情，亦經目擊證人黃正榮及機車乘客
    杜奇璇、謝明諭於九十二年九月三日警訊時證述明確（相字卷九、十、十一頁）
    ，並有道路交通事故現場圖、道路交通事故調查報告表（一）、（二）一份（相
    字卷四、五、六頁）、現埸及車損照片八張（相字卷十二至十五頁）、甲○○之
    怡仁綜合醫院受傷診斷證明書在卷（相字卷十七頁）可稽。被害人彭漢明因本件
    車禍受有頭部外傷、腦挫傷併顱內出血之重大傷害，於送醫急救後，延至當日晚
    間九時二十五分許，仍傷重不治死亡乙情，亦據檢察官督同檢驗員到場相驗屬實
    ，並製有勘（相）驗筆錄、相驗屍體證明書及驗斷書各乙份、相驗照片十二紙份
    附卷（相字卷二十至三四頁）可資佐證。按汽車駕駛人飲酒後吐氣所含酒精成份
    超過每公升０．二五毫克以上者，不得駕車；又按汽車之行車速度，依標誌或標
    線之規定，又汽車行駛時，駕駛人應注意車前狀況，並隨時採取必要之安全措施
    ，分別為道路交通安全規則第一百十四條第二款、第九十三條第一項、第九十四
    條第三項所明文規定，被告考領有重型機車駕駛執照，應對前開規定知之甚稔，
    並有遵守之義務，而本件肇事當時天候晴、日間自然光、路面乾燥、無障礙物、
    視距良好，有上開道路交通事故調查報告表（一）及現場照片在卷可參，足見被
    告肇事當時並無不能注意之情事存在，如前所述，被告於前述時、地發生車禍受
    傷經送醫救治並抽血檢測酒精濃度，檢測得其血液中酒精濃度達一五二ＭＧ／Ｄ
    Ｌ，經換算呼氣酒精濃值○．七六ＭＧ／Ｌ，不僅超過道路交通安全規則第一百
    十四條第二款所規定汽車駕駛人飲酒後其吐氣所含酒精成分超過每公升○．二五
    毫克，不得駕駛車輛之上限，且酒精對中樞神經系統具有麻醉作用，對人體之影
    響固因人而異，然多與血液中之酒精濃度成正比，通常情形，血液中之酒精濃度
    在每公升一千毫克（即呼氣酒精濃度每公升○．五毫克）時，雖在外觀上無法辨
    識，但檢查眼睛機能，對反應時間均有降低之事實，對一般人而言，血液中酒精
    濃度增加至每公升一千至一千五百毫克（即呼氣酒精濃度約每公升○．五至○．
    七五毫克）顯示快感狀態、話多、臉色紅潤，每公升一千五百至二千五百毫克（
    呼氣酒精濃度每公升○．七五至一．二五毫克）時，呈興奮、走路不穩、咬字不
    清、稍有痲痹現象，迄每公升二千五百至三千五百毫克（呼氣酒精濃度每公升一
    ．二五至一．七五毫克）時，始出現步行困難，不舒服感、言語不清、意識不明
    等情狀，是以汽車駕駛人駕車所須之反應速度及操控機械能力之最低標準而言，
    一般人飲酒後其吐氣所含酒精成分超過每公升○．七五毫克以上，即呈興奮、走
    路不穩、咬字不清、稍有痲痹現象，可確認無法安全駕駛，被告於前述車禍發生
    時其血液中酒精濃度達一五二ＭＧ／ＤＬ（經換算呼氣酒精濃值○．七六ＭＧ／
    Ｌ），其係於有醉意之情形下，而於行經楊梅往富岡方向行近民富路三段與新富
    八街口時，雙手放開把手，以時速八十公里之車速超速前駛，迨發現前方橫越車
    道之被害人彭漢明時，雖趕緊煞車，仍因煞停不及而衝撞被害人彭漢明，可見被
    告因飲酒所引起之生理作用確已達無法正常辨識車前狀況及操控汽車機械，而不
    能安全駕駛之狀態至明，被告就本件車禍之發生有過失，又被告騎機車撞擊被害
    人彭漢明，被害人彭漢明往前彈倒地上致頭部受重擊不治死亡，已如前述，被告
    之過失行為與被害人彭漢明之死亡結果間顯具有相當因果關係。是本案事證明確
    ，被告犯行已堪認定，應予依法論科。
三、核被告因過失行為致被害人彭漢明發生死亡結果，所為係犯刑法第二百七十六條
    第一項之過失致死罪；其酒醉駕車，所為係犯同法第一百八十五條之三之服用酒
    類，不能安全駕駛動力交通工具而駕駛罪。其所犯過失致死、酒醉不能安全駕駛
    二罪，一為過失犯，一為故意犯，構成要件不同，行為亦互異，應予分論併罰。
    又被告酒醉駕車因而致被害人彭漢明死亡，所犯過失致死罪部分應依道路交通管
    理處罰條例第八十六條第一項規定加重其刑。
四、原審因以被告犯罪事證明確，而論其「服用酒類不能安全駕駛動力交通工具而駕
    駛」及「過失致人於死」罪，審酌被告無前科紀錄（有台灣桃園地方法院檢察署
    刑案資料查註記表、本院被告全國前案紀錄表一份存），素行尚佳，惟歷年來因
    交通事故導致之重大死傷，造成無數家庭破碎，親人流離，儼然為社會亟待解決
    之重要問題，相關主管機關亦投入莫大成本於交通安全增進與改善之工作，並一
    再於媒體、報章上諄諄勸導駕駛人務必注意行車安全，避免危害本身及貽禍他人
    ，其中就酒後駕車之規勸及取締之工作，更是不遺餘力，被告對此竟均視而未見
    ，明知其當時飲酒後血液中酒精濃度達一五二ＭＧ／ＤＬ（經換算呼氣酒精濃值
    ○．七六ＭＧ／Ｌ），竟仍騎駛車牌號碼ＦＪ八─一八一號重型機車，超載證人
    杜奇璇、謝明諭兜風超速，且將雙手放開把手，在路上極不安全駕駛而肇事，並
    致被害人彭漢明因之受有上述傷害而不治死亡，已損及被害人彭漢明之權益，過
    失之情節極其重大、迄未與被害人家屬達成和解，僅賠付被害人家屬強制責任險
    一百四十萬元（已據被害人彭漢明之子即證人彭榮勝於原審到庭陳述在卷）及犯
    後態度等一切情狀，分別量處有期徒刑貳月及捌月，並依法定其應執行刑為有期
    徒刑玖月，其認事用法及量刑，均無不合。被告上訴論旨，空言主張原判決量刑
    太重，並請求宣告緩刑，核無理由，應予駁回。
據上論斷，應依刑事訴訟法第三百六十八條，判決如主文。
本案經檢察官張秋雲到庭執行職務。
中　　　華　　　民　　　國　　九十三　　年　　 十二 　　月　　 十六 　　日
                              臺灣高等法院交通法庭
                                  審判長法  官  蔡　永　昌
                                        法　官  蔡　國　在
                                        法　官  李  英  豪
右正本證明與原本無異。
不得上訴。
                                        書記官  鄭  信  昱
中　　　華　　　民　　　國　　九十三　　年　　 十二 　　月　　 十七 　　日
附錄：本案論罪科刑法條全文
中華民國刑法第一百八十五條之三：
服用毒品、麻醉藥品、酒類或其他相類之物，不能安全駕駛動力交通工具而駕駛者，
處一年以下有期徒刑、拘役或三萬元以下罰金。
中華民國刑法第二百七十六條第一項：
因過失致人於死者，處二年以下有期徒刑、拘役或二千元以下罰金。
從事業務之人，因業務上之過失犯前項之罪者，處五年以下有期徒刑或拘役，得併科
三千元以下罰金。
